【裁判字號】    88,訴,4223
【裁判日期】    890131
【裁判案由】    履行契約
【裁判全文】
臺灣臺北地方法院民事判決  八十八年度訴字第四二二三號
    原      告  長有有限公司
    法定代理人  丙○○
                              .
    被      告  甲○○
    訴訟代理人  李振燦律師
    複代理人    郭瓔滿律師
右當事人間請求履行契約事件，本院判決如左：
    主    文
被告應給付原告新台幣壹佰陸拾捌萬陸仟伍佰貳拾貳元，及自民國八十八年十月二十
六日起至清償日止，按年息百分之五計算之利息。
訴訟費用由被告負擔。
本判決於原告以新台幣伍拾陸萬元供擔保後，得假執行。但被告如於假執行程序實施
前，以新台幣壹佰陸拾捌萬陸仟伍佰貳拾貳元為原告預供擔保，得免為假執行。
    事    實
甲、原告方面：
一、聲明：如主文第一項所示，並陳明願供擔保請准宣告假執行。
二、陳述：
（一）被告為儀霖實業股份有限公司（下稱儀霖公司）之負責人，而儀霖公司與原告
      交易時，因被告擅自動用原告所有之美金達數十萬元，兩造於協議後，原告暫
      不追究被告刑責，而被告亦同意分四期攤還，遂於民國八十七年五月十八日達
      成協議，由被告先簽發四紙支票作為前三期給付，俟同年十二月三十日再給付
      第四期尾款新台幣一百六十八萬六千五百二十二元，屆時被告如未能解決先前
      合作所留之庫存以變現給付，則由被告簽發當天到期之同額支票給付。惟除之
      前被告所簽發之支票業已兌現外，尾款部分被告竟拒不清償，為此提起本件訴
      訟。
（二）對被告抗辯所為之陳述：被告開布廠，經朋友介紹後才有生意往來，被告提議
      出布運到緬甸製成衣，ＬＣ由被告押匯，扣除押匯手續費及布料的費用，餘款
      才交付予原告，惟被告嗣後並未將餘款交付予原告，所以才有此協議書。嗣又
      將協議書所載發票日八十七年八月三十日、面額五十萬元之支票，換為發票日
      八十七年九月三十日、面額不變之支票一紙（如附表編號三所示），另發票日
      八十七年八月三十一日及同年十二月三十一日，面額分別為新台幣二十萬元、
      三十萬元之支票二紙，則換為發票日八十八年一月十五日、面額新台幣五十萬
      元之支票一紙（如附表編號一所示），前揭二紙支票與另紙面額一百萬元之支
      票（如附表編號二所示）均有兌現。至被告所提之合約，不問有何糾紛，被告
      既已簽立協議書，自應就協議書之約定負責。
三、證據：提出協議書、支票存款明細分類表、簽名資料、支票為證，並聲請訊問證
    人江雪嬌。
乙、被告方面：
一、聲明：駁回原告之訴及其假執行之聲請。如受不利之判決，願供擔保免為假執行
    。
二、陳述：
（一）被告為儀霖公司之負責人，前於八十六年間接獲國外ＥＣＫＯ之成衣訂單，茲
      因雙方就成衣之合作已有三年之久，遂於八十六年十月十五日簽訂合約書約明
      由儀霖公司負責接單、生產主布料、採購副布料、製造產前樣及照相樣、出口
      押匯等工作，而原告則須負責進料提貨、成衣製造：：安排出口簽證等工作。
      嗣因原告嚴重遲延未能如期交貨，以致最後其餘訂單因已逾季節性而遭取消，
      遂留美金二十萬元之庫存，依合約書第二條之約定，原告自應就該項訂單成品
      之品質及交貨期負完全責任，故該美金二十萬元之損失應由原告負責。又因原
      告遲延交貨，而未能取得原定之押匯款，導致資金吃緊，原告乃商請被告預支
      新台幣二百萬元，惟被告並未與原告簽訂協議書，且依合約書之約定，庫存部
      分之損害應由原告負擔，然依系爭協議書第四項所載，卻變相由被告處理該庫
      存，益證被告不可能與原告簽訂如此內容之協議。
（二）證人江雪嬌雖證稱兩造確有該協議，且經被告認可而簽名，惟證人為原告公司
      之會計，其證詞乃有偏頗之虞，況原告稱其支付訂單計新台幣三百六十八萬六
      千五百二十二元，然該金額如何計算出，皆不得而知，證人固稱協議書之金額
      有事先計算過，倘確實事先計算過，又何須花一小時之時間討論，足證證人所
      言並不實在。
（三）原告所執三紙支票，並非履行協議而交付，此觀票據日期、張數及部分金額皆
      與協議不符即明，茲因其時被告亦透過原告公司之負責人向其友人調借支票二
      紙，而原告為處理未出貨庫存亦需資金週轉，故該三紙支票確係借貸之用。
三、證據：提出合約書為證。
    理    由
一、本件原告主張：被告前與原告有生意上往來，因曾擅自動用原告所有之美金達數
    十萬元，嗣經兩造協議，原告暫不追究被告刑責，而被告亦同意分四期攤還所動
    用之美金，遂於八十七年五月十八日簽立協議書，由被告交付附表所示之三紙支
    票以支付前三期款項，俟同年十二月三十日再給付第四期尾款新台幣一百六十八
    萬六千五百二十二元，且約定屆時被告如未能解決先前合作所留之庫存以變現給
    付，則由被告簽發當天到期之同額支票給付。惟被告所簽發之支票雖已兌現，但
    尾款部分被告竟拒不清償，爰依協議書之約定請求被告給付新台幣一百六十八萬
    六千五百二十二元，及自起訴狀繕本送達之翌日起至清償日止，按年息百分之五
    計算之利息。被告則以：被告並未與原告簽訂協議書，且依兩造之合約書之約定
    ，原告應就庫存之損害負責，然依系爭協議書第四項所載，卻變相由被告處理該
    庫存，益證被告不可能與原告簽訂如此內容之協議；又證人江雪嬌雖證稱兩造確
    有該協議，且經被告認可而簽名，惟證人為原告公司之會計，其證詞乃有偏頗之
    虞，況協議書所載之金額如何計算出，皆不得而知，證人固稱協議書之金額有事
    先計算過，惟倘確實事先計算過，又何須花一小時之時間討論，足證證人所言並
    不實在。至原告所執三紙支票，並非履行協議而交付，而係原告向被告借貸之用
    等語置辯。
二、本件原告主張兩造曾就被告擅自動用原告所有之美金數十萬元，而於八十七年五
    月十八日達成協議，協議內容為由被告分四期攤還，前三期則由被告交付附表所
    示之支票支付，另尾款一百六十八萬六千五百二十二元部分之清償期則為八十七
    年十二月三十日，業據其提出協議書、支票存款明細分類表、簽名資料、支票為
    證。被告則否認有簽訂協議書之事實。經查，證人江雪嬌證稱：八十七年五月十
    八日伊與原告之法定代理人丙○○至儀霖公司之會議室，由丙○○與被告商談有
    關庫存之事項，並於當場達成協議，丙○○並將協議內容寫在紙上，問被告是否
    同意，嗣經被告認可後，即在協議書上簽名，同時並交付支票，伊有親眼目睹被
    告簽名，而協議書所提及之支票係由儀霖公司之會計交予伊，由伊提示兌現等語
    。又被告曾以其及儀霖公司之名義簽發附表所示之支票三紙，並均由原告提示兌
    現一節，亦經本院向臺灣中小企業銀行查核屬實，有卷附之臺灣中小企業銀行大
    安分行八十八年十二月十四日（八八）大安字第○三○七一號函可稽。參以面額
    一百萬元之支票發票日與協議書所載相符，且附表所示三紙支票之面額分別為一
    百萬元、五十萬元、五十萬元，亦與協議書所載前三期應給付之金額相符等情以
    觀，堪信兩造確曾達成協議，並簽立系爭協議書。至被告所稱：原告所執由被告
    交付之三紙支票，並非履行協議而交付，而係原告向被告借貸之用等語，惟被告
    並無法舉證以實其說，且依一般經驗法則，被告既稱儀霖公司與原告間之合約，
    因原告之疏失而剩餘美金二十萬元之庫存，應由原告負責該損失等情，則被告自
    不會在原告尚應負損害賠償責任之情況下，竟無書立任何字據以資證明，即借款
    二百萬元予原告，是被告所辯有違常情，洵不足採。
三、按和解有使當事人所拋棄之權利消滅及使當事人取得和解契約所訂明權利之效力
    ，民法第七百三十七條定有明文。次按和解契約合法成立，兩造當事人即均應受
    該契約之拘束，縱使一造因而受不利益之結果，亦不得事後翻異，更就和解前之
    法律關係再行主張，最高法院十九年上字第一九六四號判例可資參照。查被告為
    儀霖公司之負責人，既就儀霖公司與原告間之合約所產生之糾紛達成協議，原告
    並依此協議而起訴主張被告履行，依前揭說明，被告自不得再以和解前之契約關
    係再行主張。因之，被告辯稱美金二十萬元庫存之損失，依合約書第二條之約定
    ，應由原告負責等詞要無足取。
四、從而，原告依兩造之約定請求被告應給付原告一百六十八萬六千五百二十二元，
    及自起訴狀繕本送達之翌日即八十八年十月二十六日起至清償日止，按年息百分
    之五計算之利息為有理由，應予准許。
五、假執行之宣告：
    兩造分別陳明願供擔保，分別請求宣告假執行或免為假執行，核無不合，爰各酌
    定相當之擔保金額，併准許之。
六、因本件事證已臻明確，兩造其餘之主張陳述及所提之證據，均毋庸再予審酌，附
    此敘明。
七、結論：
    本件原告之訴為有理由，依民事訴訟法第七十八條、第三百九十條第二項、第三
    百九十二條，判決如主文。
中      華      民      國    八十九    年      一      月    三十一    日
                                            民事第五庭法      官  林秀圓
右為正本係照原本作成
如對本判決上訴，須於判決送達後廿日內向本院提出上訴狀
中      華      民      國    八十九    年      一      月    三十一    日
                                                      法院書記官  林蓮女
~F0
~T48
附表：
序號  發  票  人   付  款  人   發  票  日   金額（新台幣）   票       號
  1   甲○○       臺灣中小企   88、01、00   000000元          AS0000000
                   業銀行
  2   儀霖實業股   同右         87、05、00   0000000元         AS0000000
      份有限公司
  3   同右         同右         87、09、00   000000元          AS0000000


司法院資訊處製作；財團法人民間司法改革基金會備份。
